【裁判字號】    99,審訴,343
【裁判日期】    990831
【裁判案由】    違反毒品危害防制條例
【裁判全文】
臺灣新竹地方法院刑事判決             99年度審訴字第343號
公  訴  人  臺灣新竹地方法院檢察署檢察官
被      告  甲○○
上列被告因違反毒品危害防制條例案件，經檢察官提起公訴（99
年度毒偵字第654 號、第734 號），本院依簡式審判程序判決如
下：
    主  文
甲○○施用第一級毒品，累犯，處有期徒刑捌月；扣案之海洛因
肆包毛重共肆點柒捌公克，沒收銷燬之。又持有第二級毒品純質
淨重二十公克以上，累犯，處有期徒刑柒月；扣案之甲基安非他
命柒包毛重共肆拾點伍伍公克（驗前總純質淨重約拾柒點貳柒
公克），沒收銷燬之。又施用第一級毒品，累犯，處有期徒刑捌
月。又施用第二級毒品，累犯，處有期徒刑肆月。主刑部分應執
行有期徒刑壹年拾月。
    事實及理由
壹、構成犯罪事實：
一、甲○○前於民國91年4 月間，因施用第一級毒品案件，經臺
    灣桃園地方法院（下稱桃園地院）以91年度毒聲字第1520號
    裁定送觀察、勒戒，於91年8 月12日入所執行觀察勒戒後，
    因認無繼續施用毒品傾向，於91年9 月2 日出所執行完畢，
    嗣經臺灣桃園地方法院檢察署檢察官於91年9 月2 日，以91
    年度毒偵字第838 號為不起訴處分確定。
二、甲○○不知警惕，又於92年10月間，因施用毒品案件，經桃
    園地院以93年度毒聲字第159 號裁定送勒戒處所觀察、勒戒
    ，於93年6 月1 日入所執行觀察勒戒後，因認無繼續施用毒
    品傾向，於93年6 月28日出所執行完畢；同時其本次非法施
    用第一級、第二級毒品犯行，亦經桃園地院於93年9 月17日
    ，以93年度訴字第1114號判決，分別判處有期徒刑9 月、5
    月，並經定應執行刑為有期徒刑1 年，嗣於93年10月22日確
    定，其執行情形詳如後述累犯部分。
三、甲○○竟不知警惕，於前開觀察勒戒處分執行完畢釋放後，
    「5 年內再犯」施用毒品案件，並經法院判處罪刑確定後，
    於下列時間，分別為下列行為：
（一）甲○○基於施用第一級毒品海洛因的犯罪意思，於99年2
      月12日上午10時許，在新竹縣湖口鄉○○路412 號之朋友
      住處內，以將海洛因粉末摻入香煙內，再點火吸煙之方式
      ，施用第一級毒品海洛因1 次。
（二）甲○○明知甲基安非他命係具有成癮性、濫用性及對社會
      危害性，屬於毒品危害防制條例第2 條第2 項第2 款所列
      之第二級毒品，有害國民身心健康，不得非法持有、施用
      ，竟意圖供自己施用，出於持有第二級毒品甲基安非他命
      的犯罪意思，於99年2 月初某日，在不詳地點，以不詳之
      價格，向真實姓名年籍不詳之人購入第二級毒品甲基安非
      他命數包，而非法持有之，隨即基於施用第二級毒品甲基
      安非他命的犯罪意思，於99年2 月12日施用完第一級毒品
      後，在新竹縣湖口鄉○○路412 號之朋友住處內，以將甲
      基安非他命置於玻璃球吸食器內，再以火燒烤，吸其煙霧
      之方式，施用第二級毒品甲基安非他命1 次。嗣於99年2
      月12日中午12時30分許，在新竹縣湖口鄉信義村1 鄰412
      號內為警查獲，並扣得海洛因4 包毛重共4.78公克，及扣
      得其所有的甲基安非他命7 包毛重共40.55 公克（驗前總
      純質淨重約37.27 公克），經警採集其尿液送驗結果，呈
      嗎啡陽性及安非他命、甲基安非他命陽性反應，始悉上情
      。
（三）甲○○又基於施用第一級毒品海洛因的犯罪意思，於99年
      3 月8 日上午10時許，在新竹縣湖口鄉○○路○ 段600 號
      對面之「漂鳥樣品屋」內，以將海洛因粉末摻入香煙內，
      再點火吸煙之方式，施用第一級毒品海洛因1 次。
（四）甲○○復基於施用第二級毒品甲基安非他命的犯罪意思，
      於99年3 月8 日上午10時施用完第一級毒品後，在上開「
      漂鳥樣品屋」內，以將甲基安非他命置於玻璃球吸食器內
      ，再以火燒烤，吸其煙霧之方式，施用第二級毒品甲基安
      非他命1 次。嗣於99年3 月8 日下午某時許，在新竹縣湖
      口鄉○○路○ 段600 號對面之「漂鳥樣品屋」內為警查獲
      ，經警採集其尿液送驗結果，呈嗎啡、可待因陽性及安非
      他命、甲基安非他命陽性反應，始悉上情。
貳、程序方面：
    本件被告甲○○所犯施用第一級毒品、持有第二級毒品純質
    淨重二十公克以上、施用第二級毒品等罪，均非死刑、無期
    徒刑、最輕本刑為3 年以上有期徒刑之罪，或高等法院管轄
    第一審之案件，被告於本院準備程序進行中，就被訴事實為
    有罪之陳述，經本院合議庭認合於刑事訴訟法第273 條之1
    第1 項之規定，裁定進行簡式審判程序，此合先敘明。
、認定犯罪事實所根據的證據及理由：
一、被告甲○○於警局詢問時、檢察官偵查中之供述，及本院準
    備程序、簡式審判程序訊問時之自白。
二、現場照片32幀在卷可查。
三、扣案之第一級毒品海洛因4 包毛重共4.78公克、第二級毒品
    甲基安非他命7 包毛重共40.55 公克可資證明。
四、而扣案之甲基安非他命7 包毛重共40.55 公克，經送鑑定結
    果，檢驗出甲基安非他命成分，驗前總純質淨重約37.27 公
    克等情，亦有內政部警政署刑事警察局99年7 月15日刑鑑字
    第0990087231號鑑定書1 紙附卷可查。
五、被告於99年2 月12日為警查獲時，經採尿送驗結果，呈第一
    級毒品嗎啡陽性反應，及第二級毒品安非他命、甲基安非他
    命陽性反應，有新竹縣政府警察局毒品犯罪嫌疑人尿液採驗
    作業管制紀錄影本、詮昕科技股份有限公司於99年3 月8 日
    所出具之原樣編號北99082 號濫用藥物尿液檢驗報告影本各
    1 份在卷可證。
六、又被告於99年3 月8 日為警查獲時，經採尿送驗結果，呈第
    一級毒品嗎啡、可待因陽性反應，及第二級毒品安非他命、
    甲基安非他命陽性反應，亦有新竹縣政府警察局毒品犯罪嫌
    疑人尿液採驗作業管制紀錄影本、詮昕科技股份有限公司於
    99年3 月18日所出具之原樣編號北99101 號濫用藥物尿液檢
    驗報告各1 份在卷可憑。
七、臺灣高等法院被告前案紀錄表、刑案資料查註紀錄表及全國
    施用毒品案件紀錄表各1 份附卷可證。
肆、論罪科刑的理由：
一、按實務上向來認為施用毒品係持有毒品之高度行為，惟最高
    法院吸收犯之理論，其類型亦非專以「高度行為吸收低度行
    為」為限，尚包括「全部行為吸收部分（階段）行為」（最
    高法院87年度台上字第4461號判決要旨參照）、「重度行為
    吸收輕度行為」（最高法院93年度台上字第2259判決要旨參
    照）等。又所謂高度行為吸收低度行為乃係基於法益侵害之
    觀點，認為當高度行為之不法內涵足以涵蓋低度行為時，方
    得論以吸收犯。98年5 月20日修正之毒品危害防制條例第11
    條，既將同屬持有毒品行為之處罰，依數量多寡而分別以觀
    ，顯見立法者有意以持有毒品之數量，作為評價持有毒品行
    為不法內涵高低之標準，並據此修訂持有毒品罪之法定刑，
    俾使有所區隔。因此吾人應可推知，當行為人持有毒品數量
    達法定標準以上者，由於此舉相較於僅持有少量毒品之不法
    內涵較高，法定刑亦隨之顯著提升，縱令行為人係為供個人
    施用而1 次購入，由於該等行為不法內涵，已非原本施用毒
    品行為所得涵蓋，自不得拘泥於以往施用行為吸收持有行為
    之見解，應本諸行為不法內涵高低作為判斷標準，改認持有
    法定數量以上毒品之行為屬高度行為而得吸收施用毒品行為
    ，或逕認施用毒品之輕行為，當為持有超過法定數量毒品之
    重行為所吸收，方屬允當（臺灣高等法院暨所屬法院98年法
    律座談會刑事類提案第15號參照）。
二、論罪：
（一）罪名：
  １、被告甲○○於構成犯罪事實欄三（一）、（三）共2 次所
      為，均係犯毒品危害防制條例第10條第1 項之施用第一級
      毒品罪。被告持有第一級毒品之低度行為為施用第一級毒
      品之高度行為所吸收，不另論罪。
  ２、又被告於構成犯罪事實欄三（二）所為，係犯毒品危害防
      制條例第11條第4 項之持有第二級毒品純質淨重二十公克
      以上罪。被告持有逾量第二級毒品甲基安非他命，意在供
      己施用，其施用第二級毒品之輕度行為，應為持有逾量第
      二級毒品之重度行為吸收，不另論罪。
  ３、再被告於構成犯罪事實欄三（四）所為，係犯毒品危害防
      制條例第10條第2 項之施用第二級毒品罪。被告施用前持
      有第二級毒品之低度行為為施用第二級毒品之高度行為所
      吸收，不另論罪。
（二）本件被告甲○○於構成犯罪事實欄三（二）所為之非法持
      有第二級毒品犯行，因其持有之甲基安非他命總純質淨重
      約37.27 公克，所為已符合毒品危害防制條例第11條第4
      項之持有第二級毒品純質淨重20公克以上罪，起訴意旨認
      被告係犯毒品危害防制條例第10條第2 項之施用第二級毒
      品罪，容有未洽。惟此部分應適用之法條，業據本院當庭
      告知被告得為充分防禦權之行使，且另經公訴檢察官提出
      99年度蒞字第3209號補充理由書予以更正，基於「檢察一
      體」之原則，本院自無庸為起訴法條之變更。
（三）數罪併罰：被告所犯上開施用第一級毒品2 罪、持有第二
      級毒品純質淨重20公克以上1 罪、施用第二級毒品1 罪各
      罪間，犯意各別，行為不同，應予以分別論罪，合併處罰
      之。
（四）累犯：被告前曾於92年10月間，因違反毒品危害防制條
      例案件，經桃園地院於93年9 月17日，以93年度訴字第11
      14號判決，分別判處有期徒刑9 月、5 月，並經定應執行
      刑為有期徒刑1 年，嗣於93年10月22日確定；又於93年
      4 月間，因竊盜案件，經本院於93年6 月14日，以93年度
      易字第277 號判決，分別判處有期徒刑3 月、10月，並經
      定應執行刑為有期徒刑1 年，嗣於93年7 月12日確定，上
      開2 罪並經定應執行刑為有期徒刑1 年10月確定，於93年
      8 月9 日入監執行，並於94年11月22日縮短刑期假釋付保
      護管束出監，嗣於95年6 月19日保護管束期滿假釋未經撤
      銷視為執行完畢等情，有臺灣高等法院被告前案紀錄表及
      刑案資料查註紀錄表各1 份為證，其於5 年以內故意再犯
      本件有期徒刑以上之罪，為累犯，應依刑法第47條第1 項
      規定，加重其刑。
三、科刑：
（一）主刑：審酌被告素行不良，經施以觀察勒戒處分後，本次
      又再度施用足以導致精神障礙及生命危險之成癮性毒品，
      其前經施以觀察勒戒仍無法使其戒斷毒癮，足見其缺乏拒
      用毒品之決心及悔改之意，且本次竟反而變本加厲恣意持
      有第二級毒品甲基安非他命純質淨重達20公克以上，行為
      實值受相當程度之刑事非難，兼以施用毒品所生危害以自
      戕健康為主，及其施用次數，犯罪後坦白承認犯行等一切
      情狀，各量處如主文所示之刑，並定其應執行之刑，以資
      懲儆。
（二）從刑（沒收銷燬及沒收）：扣案之海洛因4 包毛重共4.78
      公克，係屬毒品危害防制條例第2 條第2 項第1 款所稱之
      第一級毒品，為違禁物，另扣案之甲基安非他命7 包毛重
      共40.55 公克（驗前總純質淨重約37.27 公克），係屬毒
      品危害防制條例第2 條第2 項第2 款所稱之第二級毒品，
      亦為違禁物，不問屬於犯人與否，均應依毒品危害防制條
      例第18條第1 項前段之規定，宣告沒收銷燬之。
伍、適用法律依據：
一、程序法方面：刑事訴訟法第273 條之1 第1 項、第299 條第
    1 項前段。
二、實體法方面：毒品危害防制條例第10條第1 項、第2 項、第
    11條第4 項、第18條第1 項前段，刑法第11條、第47條第1
    項、第51條第5 款，判決如主文。
本案經檢察官張嘉宏到庭執行職務。
中    華    民    國    99    年    8     月    31    日
                    刑事第九庭法  官          馮俊郎
以上正本證明與原本無異。
如不服本判決，應於判決送達後10日內向本院提出上訴書狀。上
訴書狀應敘述具體理由，未敘述上訴理由者，應於上訴期間屆滿
後20日內補提理由書狀於本院（均須按他造當事人之人數附繕本
）「切勿逕送上級法院」。
中    華    民    國    99    年    8     月    31    日
                              書記官          王思穎
附錄本案論罪科刑實體法條全文：
＊毒品危害防制條例第10條第1 項、第2 項：
施用第一級毒品者，處6 月以上5 年以下有期徒刑。
施用第二級毒品者，處3 年以下有期徒刑。
＊毒品危害防制條例第11條第4 項：
持有第二級毒品純質淨重20公克以上者，處6 月以上5 年以下有
期徒刑，得併科新臺幣70萬元以下罰金。

司法院資訊處製作；財團法人民間司法改革基金會備份。
